臺灣臺北地方法院民事簡易判決
111年度北簡字第3452號
原      告  松華不動產仲介經紀股份有限公司

法定代理人  黃春松  
訴訟代理人  易定芳律師
被      告  尹星知識管理顧問股份有限公司

法定代理人  郭勝詮  
訴訟代理人  陳威駿律師
            宋穎玟律師
            黃鵬遠  
上列當事人間給付仲介報酬事件，本院於民國111年3月31日言詞
辯論終結，判決如下︰
    主      文
原告之訴及假執行之聲請均駁回。
訴訟費用新臺幣2,760元由原告負擔。
    事實及理由
一、按訴狀送達後，原告不得將原訴變更或追加他訴，但擴張或
    減縮應受判決事項之聲明者，不在此限，民事訴訟法第255
    條第1項但書第3款定有明文。原告起訴時原聲明第1項：「
    被告應給付原告新臺幣（下同）260,000元，及自起訴狀繕
    本送達翌日起至清償日止，按年息5%計算之利息」。嗣變更
    為：「被告應給付原告250,000元，及自起訴狀繕本送達翌
    日起至清償日止，按年息5%計算之利息」（見本院卷第207
    頁），核與上開規定相符，應予准許。
二、原告主張：伊係經營不動產仲介經紀業務，民國108年4月間
    由業務員許家宏開發臺北市○○區○○○路0段000號松哖大樓7樓
    房屋（下稱系爭房屋）之仲介出租業務，即積極從事該屋之
    仲介出租。被告公司財務經理黃鵬遠於同年月9日致電原告
    ，由許家宏接洽看屋，自同年月10日至108年7月18日止，由
    原告包租計程車6次，前後帶看包含系爭房屋在內共27間辦
    公室，黃鵬遠陸續簽署多份「介紹房屋確認書」，被告因原
    告之報告地址，承租系爭房屋並設立為營業地址，為此，依
    介紹房屋確認書請求被告相當於承租月租金50%之居間報酬
    等語。並聲明：㈠如上開變更後聲明所示。㈡願供擔保，請准
    宣告假執行。
三、被告則以：伊係經營教育事業，為承租房屋舉辦講座，委由
    多家仲介業者介紹物件，108年4月10日原告之業務員帶看系
    爭房屋，惟該屋因算命結果不佳而未承租，後續仍持續委由
    許家宏帶看房屋；108年8月自鉅揚不動產仲介林妙芬再次帶
    看系爭房屋，因風水師認該屋尚屬適當，遂決定承租，並支
    付仲介費予該仲介，伊並未規避給付原告仲介報酬，原告前
    起訴請求給付懲罰性違約金，鈞院以110年度訴字第5381號
    駁回原告之訴（下稱系爭前案），已告確定，鈞院應受前案
    判決既判力拘束；又系爭房屋既非由原告居間媒介或報告訂
    約之機會所成立，亦未代理被告與出租人洽談租賃事宜，進
    而促成簽訂租賃契約，原告自無請求給付報酬之權利；又介
    紹房屋確認書僅係媒介訂約機會之仲介契約，並未約定僅提
    供報告訂約機會即得請求報酬；介紹房屋確認書未提供合理
    審閱期間，依消費者保護法第11條之1規定自屬無效；另介
    紹房屋確認書，不問房屋何時承租一律視為原告已完成仲介
    義務，過度限制被告與他人締結契約之權利，有違誠信，違
    反消費者保護法第12條第1項、民法第247條之1規定應屬無
    效等語置辯。並聲明：㈠原告之訴及假執行之聲請均駁回。㈡
    如受不利益判決，願供擔保請准宣告免為假執行。
四、兩造不爭執事項（見本院卷第207-208頁）
  ㈠原告係經營不動產仲介經紀業務，108年4月9日被告公司財務
    經理黃鵬遠致電原告，原告公司業務員許家宏接洽帶看門牌
    號碼：臺北市○○區○○○路0段000號7樓房屋，自108年4月10日
    起至108年7月18日原告公司帶看多間待租辦公室，被告陸續
    簽立「介紹房屋確認書」。　
　㈡被告嗣後透過其他仲介業者林妙芬居間仲介，於108年9月5日
    簽訂租約，承租系爭房屋，設立為被告公司營業地址，並給
    付仲介報酬125,000元予該仲介業者。　
　㈢原告前以被告違反「介紹房屋確認書」之約定，起訴請求被
    告給付懲罰性違約金220萬元，經本院以110年度訴字第5381
    號判決駁回原告之訴而告確定。
五、本院之判斷
    原告主張被告依約應給付伊報酬，此為被告所否認，並以前
    詞置辯，茲將重要爭點說明如下：
  ㈠按稱居間者，謂當事人約定，一方為他方報告訂約之機會或
    為訂約之媒介，他方給付報酬之契約；居間人，以契約因其
    報告或媒介而成立者為限，得請求報酬，民法第565 條、第
    568 條第1項定有明文。又民法第 565  條所定居間有二種
    情形，一為報告訂約機會之報告居間，一為訂約之媒介居間
    。另解釋契約應以當事人立約當時真意為準，而真意何在，
    又應以過去事實及其他一切證據資料為斷定標準，不能拘泥
    文字或擷取契約中部分字句任意解釋，致失真意。至於解釋
    方法，則應以當事人所欲達到經濟目的、交易習慣、任意法
    規及誠信原則為標準，合理解釋，其中應將目的列為最先，
    習慣次之，任意法規又次之，誠信原則始終介於其間以修正
    或補足之。又當事人主張有利於己之事實者，就其事實有舉
    證之責任，此為民事訴訟法第277條前段所明定。
  ㈡依介紹房屋確認書記載內容：「本人確認下列出租房屋…，係
    由松華不動產仲介經紀公司介紹本人參觀或報告地址而得知
    ，本人同意若承租下列房屋，願依承租月租金之百分之五十
    金額支付松華房屋為媒介或報告居間報酬。本人並同意絕不
    於90日內，自行或透過第三人（無論是否支付第三人報酬）
    與出租人洽談承租事宜或向出租人承租，應由松華房屋居間
    處理，若有違反此約定，需無條件支付松華房屋相當於五倍
    月租金之金額作為懲罰性違約金…」；再依內政部公告頒行
    之房屋委託租賃契約書範本第12條視為仲介成立記載：「受
    託人已提供委託人曾經仲介之客戶名單，而委託人於委託期
    間屆滿後二個月內，逕與該名單內之客戶成交者，視為受託
    人已完成仲介之義務，委託人仍應支付第五條約定之報酬，
    並應全額一次付予受託人」。
  ㈢依上開介紹房屋確認書之內容，可知兩造並未約定一旦報告
    訂約機會，原告即得請求之報告居間報酬，此觀原告提出6
    份介紹房屋確認書，其為被告帶看多間房屋，均未逐一向被
    告請求報告居間報酬，可知原告就系爭房屋縱得請求報告居
    間報酬，仍以透過原告之介紹參觀或報告地址，因而成立租
    賃契約為前提。惟本件被告係事後（108年4月10日原告帶看
    後之108年9月5日簽訂租約）透過其他仲介居間而簽訂租約
    ，此為兩造所不爭執，被告既未違反介紹房屋確認書之90日
    限制，即被告不得於90日內自行或透過第三人，向出租人承
    租系爭房屋，此為系爭前案判決所認定，原告自無依上開約
    定請求報酬之可能。再者，上開介紹房屋確認書關於居間報
    酬之請求，解釋上應依房屋委託租賃契約書範本第12條內容
    加以限制，意即原告帶看之任一房屋，縱日後被告自行或透
    過第三人與出租人成立租賃契約，仍應以帶看後2個月內為
    限，始視為仲介成立，本件介紹房屋確認書約定90日內視為
    違約之條款，已較上開契約書範本內容更加限制委託人與他
    人訂約自由，益徵本件原告並無依介紹房屋確認書請求被告
    給付報告或媒介報酬之可能。依上，原告既未舉證兩造約定
    報告居間即得請求報酬，且本件被告承租系爭房屋係透過第
    三人媒介，並給付第三人居間報酬，並無迴避支付報酬之情
    事，亦無視為仲介成立之情形，原告請求居間報酬，難謂有
    據。
六、綜上，原告依介紹房屋確認書請求被告給付250,000元，及
    自起訴狀繕本送達翌日起至清償日止，按年息5%計算之利息
    ，為無理由，應予駁回。又原告之訴既經駁回，其假執行之
    聲請失所附麗，併予駁回。
七、本件事證已臻明確，兩造其餘之攻擊或防禦方法及未經援用
    之證據，經本院斟酌後，認為均不足以影響本判決之結果，
    爰不逐一詳予論駁。
八、訴訟費用負擔之依據：民事訴訟法第78條。依職權確定訴訟
    費用額為2,760元（第一審裁判費），由原告負擔。
中　　華　　民　　國　　111 　年　　4 　　月　　29　　日
                  臺北簡易庭  法  官　張瓊華
上列正本係照原本作成。
如不服本判決，應於判決送達後20日內向本院（臺北市○○○路0段
000巷0號）提出上訴狀（須附繕本）。如委任律師提起上訴者，
應一併繳納上訴審裁判費。
中　　華　　民　　國　　111 　年　　4 　　月　　29　　日
　　　　　　　　　　　　　　　書記官  賴敏慧